臺灣高等法院高雄分院刑事判決　　 94年度交上更(一)字第1號
上　訴　人
即　被　告　甲○○
　　　　　　　　　　之1
選任辯護人　鄭國安律師
　　　　　　陳炳彰律師
　　　　　　吳麗珠律師
上列上訴人因公共危險等案件，不服臺灣高雄地方法院90年度交
訴字第168 號中華民國90年10月19日第一審判決（起訴案號：臺
灣高雄地方法院檢察署90年度偵字第11901 號），提起上訴，經
判決後，由最高法院發回更審，本院判決如下：
     主  文
原判決關於甲○○駕車肇事逃逸部分撤銷。
甲○○被訴駕車肇事逃逸部分無罪。
     理  由
一、公訴意旨略以：被告甲○○於93年3 月19日下午10時30分許
    ，騎乘車牌號碼ZIE- 807號輕機車，後載友人，在高雄市○
    鎮區○○路與台鋁中巷口附近之夜市逛街，適朱和田（過失
    傷害部分已判刑確定）因自附近公共廁所欲返回其所擺設之
    攤位，本應注意在未設有行人穿越道亦非禁止穿越之路段穿
    越道路時，應注意左右無來車，始可小心迅速穿越，而依當
    時之情形，且依其智識、能力並無不能注意之情事，竟因急
    欲返回其攤位，疏於注意左右有無來車，即貿然奔跑穿越道
    路，不慎擦撞甲○○騎駛中之機車，致甲○○重心不穩，機
    車打滑，因而撞及在該處選購商品之告訴人乙○○，造成乙
    ○○因而受有「左膝內側半月板破損、合併後十字韌帶斷裂
    」等傷害，甲○○明知騎駛機車肇事致人受傷，不僅未照料
    傷者及留置現場等待警方前往處理，竟逕自找尋朱和田理論
    ，隨後即騎車逃離肇事現場，嗣經在場之乙○○友人莊倩雅
    報警處理，始循線查知上情。案經告訴人乙○○訴由高雄市
    政府警察局前鎮分局移送偵辦，因認被告犯有犯刑法第185
    條之4 之駕車肇事逃逸罪嫌。
二、按犯罪事實應依證據認定之，無證據不得推定其犯罪事實，
    又所謂認定犯罪事實之證據，係指足以認定被告確有犯罪行
    為之積極證據而言，該項證據自須適合於被告犯罪事實之認
    定，始得採為斷罪資料。另事實之認定，應憑真實之證據，
    倘證據是否真實尚欠明顯，自難以擬制推測之方法，為其判
    斷之基礎。再認定犯罪事實所憑之證據，雖不以直接證據為
    限，間接證據亦包括在內；然無論直接或間接證據，其為訴
    訟上之證明，須於通常一般之人均不致有所懷疑，而得確信
    其為真實之程度者，始得據之為有罪之認定，倘其證明尚未
    達到此一程度，而有合理性懷疑存在時，仍應為無罪之判決
    （最高法院29年上字第3105號、76年度台上字第4986號判例
    參照）。又刑法第185 條之4 之肇事逃逸罪，係以處罰肇事
    後逃逸之駕駛人為目的，俾促使駕駛人於肇事後能對被害人
    即時救護，以減少死傷，是該罪之成立祇以行為人有駕駛動
    力交通工具因意外肇事，致人死傷而逃逸之事實為已足，至
    行為人之肇事有否過失，則非所問。但以發生事故非出於故
    意為前提，若行為人雖有駕駛動力交通工具之情事，但其肇
    事是他人故意行為所造成，並非行為人本身有何駕駛發生意
    外所致，自難令負肇事逃逸之罪責。
三、公訴人認被告有犯前開駕車肇事逃逸罪嫌，係以告訴人乙○
    ○之指訴，核與證人莊倩雅於偵查中之證述，同案被告朱和
    田於偵查中之供述之情節相符，且有阮綜合醫院診斷證明書
    乙紙、晉安復科診所就診證明書2 紙，及現場圖乙紙附卷可
    稽。再查，肇事地點附近為一夜間傳統擺設攤位之商展，乃
    人潮自由來往之區域，此為被告甲○○所自認，故此等開放
    式擺設於馬路兩旁而令行人沿街自行參觀選購商品之販賣型
    態，人潮頗多，原即容易發生危險，是被告應知欲選購商品
    ，自以沿街徒步行走之方式為宜，其竟捨此不為，卻騎乘機
    車沿路選購商品，致路上行人偶有機會擦撞其車，即因重心
    不穩而摔倒，自應認其騎車肇事為有過失。又參酌告訴人所
    受傷勢嚴重，足認被告甲○○之機車摔倒而撞擊告訴人之衝
    力不輕，被告甲○○自難就造成告訴人傷害乙節諉為不知，
    況附近人來人往，被告甲○○明知此點，其肇事後竟未加注
    意是否造成他人受傷，即逕自離去現場，顯然無視附近人員
    生命、身體之安全，其輕率已極，至堪認定，為其主要論據
    。
四、訊據被告甲○○固坦認確有於上揭時、地，因被朱和田突然
    由後推其騎駛中之機車，致機車重心不穩、打滑，因而撞及
    在該處選購商品之告訴人乙○○，造成告訴人因而受有上開
    傷害，而與朱和田理論後，隨即離開之事實不諱，惟堅決否
    認有何駕車肇事逃逸之犯行，辯稱：伊當時僅注意碰撞伊機
    車之朱和田，即前去與朱和田理論，隨後即離開，當時確不
    知伊機車滑倒時，有撞到告訴人等語。惟查：證人即告訴人
    乙○○於警訊及偵查中、原審及本院審理時證述：伊當時在
    朱和田隔壁攤位選購物品，突然被甲○○之機車自後撞及，
    當時甲○○之機車後載一名女子，甲○○撞及伊後，並不理
    會伊，即跑去與朱和田理論，當時有很多人圍觀，並詢問伊
    情況如何，甲○○與朱和田理論後，即自伊身旁將機車牽起
    並離去，當時有人向甲○○喊稱「你撞到人不管就要走」，
    甲○○並未加以理會，又甲○○所載之女子，有站在伊身邊
    數分鐘，但均未詢問伊情形等語，證人即在場之莊倩雅於偵
    查中、原審及本院審理時證稱：當日伊係與告訴人一同前去
    逛夜市，伊在朱和田隔壁攤位選購物品時，突然自後有衝撞
    力，造成伊前傾趴在攤位上，並造成乙○○受傷坐在地上，
    伊回頭始知係遭機車衝撞，當時很多人圍觀，後見甲○○與
    其所載之女子起身後，甲○○即找朱和田理論，理論完後，
    甲○○即過來看伊等一眼，並未為任何表示，就牽起機車離
    去，當時乙○○仍坐在地上，後伊即報警處理等語。綜據上
    述事證以觀，告訴人確係為被告所駕駛之機車由後追撞而受
    傷，而被告對於其機車撞傷告訴人倒地乙節，當屬知情，應
    無疑義。其辯稱不知機車有撞及告訴人云云，自無可取。
五、又查證人朱和田於偵查中、原審及本院前審雖均供稱：伊於
    上述時地疏未注意左右有無來車，即貿然穿越道路，而擦撞
    被告甲○○騎駛中之機車，致機車打滑撞及告訴人而肇事等
    情。而於本院審理中則證述：案發當天晚上我在夜市擺地攤
    ，甲○○載1 個女的，好像是簡莉華到我攤子那裡買東西，
    可能他們等得不耐煩，甲○○口出三字經我，後就騎車離
    去，我就隨後追過去，推倒他的機車，他的機車倒在我攤子
    附近，他起來後有與我爭執，後來他就騎機車離開了等語（
    見本院94年3 月31日審判筆錄）。證人簡莉華於本院審理中
    亦證述：朱和田是從我們後面以手推機車，所以機車就倒地
    了等情（見同上筆錄）核與證人即告訴人於本院證稱：被告
    甲○○與朱和田先在攤位爭吵，伊與朋友就先行離開，走了
    10幾公尺，甲○○的機車從後面撞上來，伊倒地後，甲○○
    、簡莉華又回頭找朱和田理論，幾分鐘後走回來，我坐在地
    上，他看一下，就騎機車離開等情相符。衡之常理，案發地
    點為人多之夜市，如果朱和田貿然橫越馬路不慎擦撞被告之
    機車，機車應會向兩邊翻倒。只有朱和田由後突然推及行駛
    中之機車，被告之機車才會突然失去重心，向前滑倒而撞及
    路旁之告訴人，而被告於機車倒地前確有發生爭吵，倒地，
    後亦知是朱和田由後推倒其機車，始會起身後，立即找朱和
    田理論。因此證人朱和田於本院審理中之證述與事實相符，
    較為可採。亦即告訴人之受傷是朱和田因被告其三字經，
    自後追上故意推倒被告行駛中之機車以洩憤所造成，被告本
    身並非肇事者，被告於車禍發生後，雖未對受傷之告訴人採
    取救護措施，並與朱和田理論之後，即乘騎機車離去，然告
    訴人之受傷係朱和田故意行為所致，尚難令被告負肇事逃逸
    之罪責。綜上所述，被告之犯罪，尚屬不能證明。原審未予
    詳查，遽為被告此部分科刑之判決，尚有未當。被告上訴意
    旨，指摘原審此部分判決不當，為有理由，自應由本院將原
    審此部分判決撤銷改判，另為被告此部分無罪之諭知。
據上論斷，應依刑事訴訟法第369 條第1 項前段、第364 條、第
301 條第1項，判決如主文。
本案經檢察官彭南雄到庭執行職務。
中　　華　　民　　國　　94　　年　　4 　　月　　14　　日
                  刑事第三庭    審判長法  官  周賢銳
                                      法  官  黃仁松
                                      法  官  謝宏宗
以上正本證明與原本無異。
檢察官如不服本判決應於收受本判決後10日內向本院提出上訴書
狀，其未敘述上訴理由者，並得於提起上訴後10日內向本院補提
理由書狀（均須按他造當事人之人數附繕本）「切勿逕送上級法
院」。
中　　華　　民　　國　　94　　年　　4 　　月　　18　　日
　　　　　　　　　　　　　　  　　　　書記官  賴梅琴
                                                  Ｆ
